【裁判字號】    98,訴,1596
【裁判日期】    990831
【裁判案由】    塗銷土地所有權移轉登記
【裁判全文】
臺灣桃園地方法院民事判決              98年度訴字第1596號
原      告  胡美和
訴訟代理人  孫志堅律師
複  代理人  林彥苹律師
被      告  林吟珊
            林忠材
            林忠輝
上二人共同
訴訟代理人  洪榮彬律師
            吳尚昆律師
            李怡卿律師
參  加  人  阡鉅環保工程有限公司
法定代理人  林忠輝
訴訟代理人  洪榮彬律師
            吳尚昆律師
            李怡卿律師
上列當事人間請求塗銷土地所有權移轉登記事件，本院於民國99
年8 月12日言詞辯論終結，判決如下：
    主      文
被告林吟珊與被告林忠材及林忠輝間於民國九十七年七月一日就
如附表所示之土地，以買賣為原因所為之債權行為，及於民國九
十七年九月一日所為之所有權移轉之物權行為，均應予撤銷。
被告林忠材及林忠輝應將如附表所示之土地經桃園縣楊梅地政事
務所以九十七年楊地字第一三八四八０號收件，於民國九十七年
九月一日以買賣為登記原因所為之所有權移轉登記予以塗銷。
訴訟費用由被告負擔。
    事實及理由
一、本件被告林吟珊經合法通知，未於言詞辯論期日到庭，經核
    無民事訴訟法第386 條各款所列情形，爰依原告聲請，由其
    一造辯論而為判決。
二、原告起訴主張：（一）原告與被告林吟珊及其前夫即訴外人
    徐銘澤熟識，被告林吟珊因其與徐銘澤所經營資源處理廠有
    資金調度需要，而向原告借款新台幣（下同）200 萬元，並
    由林吟珊簽發票號為AL0000000 號（發票日為民國97年4 月
    30日；面額為70萬元）、AL0000000 號（發票日為97年5 月
    30日；面額為90萬元）、AL0000000 號（發票日為97年6 月
    28日；面額為40萬元）等3 紙支票交與原告。嗣後原告於97
    年8 月26日持上開支票向銀行提示，然遭付款銀行以存款不
    足為由而退票。原告遂依督促程序向本院聲請核發97年度司
    促字第32312 號支付命令，該支付命令並於97年10月20日確
    定。後原告於97年10月31日向地政機關就林吟珊所有坐落於
    桃園縣楊梅鎮○○段109 地號土地（下稱系爭土地）權利範
    圍54分之10（下稱系爭應有部分）調閱土地登記謄本，欲聲
    請強制執行時，始發現林吟珊已於97年9 月1 日將系爭應有
    部分以買賣為原因，辦理所有權移轉登記與被告林忠材、林
    忠輝。（二）被告林吟珊與林忠材、林忠輝係姊弟關係，其
    等顯係以假買賣之手法將林吟珊原有之系爭應有部分移轉林
    忠材、林忠輝。實際上被告林吟珊與林忠材、林忠輝間就系
    爭應有部分之移轉登記，係無償之關係。（三）被告林吟珊
    於將系爭應有部分移轉與被告林忠材、林忠輝後，其雖仍有
    桃園縣中壢市○○段2020地號、2021地號土地及同段4215建
    號建物（門牌號碼為桃園縣中壢市○○路139 號6 樓之5 號
    房屋），惟該等不動產公告現值合計僅1,206,604 元，且該
    等不動產已設定4,430,000 元之抵押權予第一商業銀行股份
    有限公司（下稱第一銀行），復設定第二順位最高限額360,
    000 元之抵押權予台新國際商業銀行股份有限公司（下稱台
    新銀行）。又上開3 筆不動產並已遭被告林吟珊之普通債權
    人國泰世華商業銀行股份有限公司聲請假扣押執行，並於98
    年1 月22日查封登記在案（本院98年度司執全字第136 號假
    扣押強制執行事件），林吟珊確無資力清償債務一事應堪認
    定。（四）被告林忠材、林忠輝及參加人雖辯稱，系爭應有
    部分係參加人借用被告林吟珊名義所為之所有權登記云云，
    惟被告林吟珊曾對訴外人葉金山表示，系爭應有部分是其母
    親去世後，其父親要分給其之財產。被告之父即訴外人林金
    旺亦曾對葉金山表示，系爭土地是要贈與給被告等語。故被
    告林吟珊係因其父林金旺贈與取得系爭應有部分所有權，被
    告林忠材、林忠輝及參加人辯稱系爭土地係由其父林金旺所
    出資購買並借名登記於被告名下顯與事實相悖。被告林吟珊
    將系爭應有部分移轉登記與被告林忠材、林忠輝，顯已有害
    原告之債權。爰依民法第244 條提起本訴等語。並聲明：如
    主文所示。
三、被告林吟珊經合法通知，未於言詞辯論期日到場，亦未提出
    書狀作何聲明或陳述。
四、被告林忠材、林忠輝則以：（一）被告之父即訴外人林金旺
    於87年間出資成立參加人阡鉅環保工程有限公司（下稱阡鉅
    公司），該公司經營廢棄物之清除處理、廢五金買賣等事業
    ，並以家族成員為公司之股東辦理登記；嗣於93年間，因參
    加人需要環保用地以處理回收之廢棄物，故以總價2,700 萬
    元購買系爭土地。購買系爭土地當時，因考量如將系爭土地
    登記為參加人所有，萬一公司因不諳政府採購、環保法規遭
    行政處罰，致須停業、解散時，公司將面臨資產之處分，土
    地部分會因買賣行為而負擔增值稅，乃商議由擔任公司財務
    會計之被告林吟珊出面與賣方簽訂契約，並將土地借名登記
    於被告林吟珊（參加人之財務會計）、林忠材（參加人之廠
    務主管）、林忠輝（參加人之業務主管）等3 名子女名下，
    買賣價金則由參加人支付。（二）又被告林忠輝雖為參加人
    之公司負責人，然其於93年間之薪資所得僅48萬元；另被告
    林忠材於93年間亦僅有549,485 元之薪資收入，是被告林忠
    材、林忠輝無力以自有資金購得系爭土地，系爭土地確係由
    參加人所出資購買。又參加人以被告林吟珊之名義出面簽訂
    系爭土地之買賣契約後，即將系爭土地借名登記於公司之真
    正出資人林金旺之3 名子女即被告名下，雖3 人應有部分雖
    略有不同，然因屬借名登記，遲早要移轉登記回參加人之名
    下，是並無應有部分平均分配登記之考量，參加人將土地登
    記於被告3 人名下，乃係為避免登記於1 人之下，如該借名
    者任意處分，將致參加人無所保障所為之考量，原告主張系
    爭應有部分係林金旺贈與被告林吟珊云云，並非事實。（三
    ）96年3 月間，被告林吟珊未經其父林金旺同意，即將其母
    即訴外人梁文慈所有門牌號碼為桃園縣中壢市○○路2 巷10
    4 弄21號之房屋設定抵押辦理借款，又任意簽發參加人名義
    之票據，被告林吟珊因負責公司財務、會計之工作，林金旺
    為避免參加人受累，乃要求被告林吟珊夫妻離開阡鉅公司，
    林吟珊離職後，仍多次欲向參加人或林金旺借款，參加人恐
    被告林吟珊任意處分登記於名下之系爭應有部分，故認已不
    適合再與被告林吟珊就系爭應有部分維持借名關係，乃與被
    告林吟珊終止借名關係，並將原登記為被告林吟珊所有之系
    爭應有部分以買賣為原因平均移轉登記予被告林忠材、林忠
    輝，由參加人繼續與被告林忠輝、林忠財成立借名關係，並
    於97年9 月1 日辦畢登記。系爭土地既由實質上之所有人即
    參加人所出資購買，並供參加人作為回收廢棄物之設施、廠
    房使用，其管理、使用均由阡鉅公司所為，則系爭應有部分
    本非被告林吟珊所有，參加人與林吟珊間終止就系爭應有部
    分之借名關係後，將原借名登記於林吟珊名下之系爭應有部
    分另行借名登記於被告林忠材、林忠輝名下，並無損害原告
    債權。原告主張撤銷登記，實屬無據等語資為抗辯。並聲明
    ：原告之訴駁回。
五、參加人則稱：參加人係87年間由被告之父即訴外人林金旺所
    出資成立，經營廢棄物之清除處理、廢五金買賣等事業，93
    年間參加人因需土地作為處理回收廢棄物之場所使用，遂出
    資2,700 萬元購買系爭土地。參加人因慮及系爭土地登記為
    公司所有，日後如有因不諳政府採購、環保法規遭行政處罰
    ，致須停業、解散時，參加人將面臨資產之處分，土地部分
    會因買賣行為而負擔增值稅負，乃決定將系爭土地借名登記
    於被告林吟珊（參加人之財務會計）、林忠材（參加人之廠
    務主管）、林忠輝（參加人之負責人兼業務主管）名下。系
    爭土地雖係登記於被告名下，但買賣價金全數由參加人支付
    ，購買系爭土地所辦理之抵押貸款為參加人繳納，且系爭土
    地實際上亦係由參加人管理、使用，故參加人方為系爭土地
    之真正權利人。97年2 月間林吟珊自參加人離職，參加人恐
    林吟珊任意處分登記於其名下之系爭應有部分，致參加人受
    損，故於97年7 月間與被告林吟珊終止就系爭應有部分之借
    名登記關係，並將原登記於被告林吟珊名下之系爭應有部分
    ，改為借名登記於被告林忠輝、林忠材名下，並由參加人繼
    續與被告林忠輝、林忠材維持借名登記關係。參加人既為系
    爭土地實質上之所有人，則被告林吟珊將系爭應有部分移轉
    登記於被告林忠材、林忠輝名下，並無損及原告之債權等語
    。並聲明：原告之訴駁回。
六、兩造不爭執事項：
（一）被告林吟珊於97年9 月1 日以97年7 月31日買賣為原因將
      系爭應有部分之所有權移轉登記為被告林忠材、林忠輝所
      有（被告林忠材、林忠輝各得系爭土地應有部分54分之5
      ）。
（二）被告林吟珊將系爭應有部分各54分之5 ，分別移轉登記為
      被告林忠材、林忠輝所有，其原因關係為無償行為。
（三）原告曾於97年9 月8 日依督促程序向本院聲請發支付命令
      ，經本院於97年9 月10日以97年度司促字第32312 號支付
      命令，命被告林吟珊應給付原告200 萬元，及自97年8 月
      26日起至清償日止，按週年利率6 ％計算之利息，並賠償
      原告督促程序費用，該支付命令業已於97年10月20日確定
      。
七、兩造爭執事項：
（一）系爭應有部分係被告林吟珊之財產，抑或參加人借被告林
      吟珊之名所為之登記？
（二）原告以民法第244 條主張撤銷林吟珊就系爭應有部分移轉
      登記與被告林忠材、林忠輝，並訴請被告林忠材、林忠輝
      塗銷所有權移轉登記，有無理由？
八、本院得心證理由：
（一）查被告林吟珊於97年9 月1 日以97年7 月31日買賣為原因
      將系爭應有部分之所有權移轉登記為被告林忠材、林忠輝
      所有。被告林吟珊將系爭應有部分，移轉登記為被告林忠
      材、林忠輝所有，其原因關係為無償行為。原告曾於97年
      9 月8 日依督促程序向本院聲請發支付命令，經本院於97
      年9 月10日以97年度司促字第32312 號支付命令，命被告
      林吟珊應給付原告200 萬元，及自97年8 月26日起至清償
      日止，按週年利率6 ％計算之利息，並賠償原告督促程序
      費用，該支付命令業已於97年10月20日確定等情，為被告
      林忠材、林忠輝所不爭。又被告林吟珊已於相當時期受合
      法通知，既未於言詞辯論期日到場爭執，亦未提出書狀作
      何聲明或陳述，依民事訴訟法第280 條第3 項準用第1 項
      之規定，視同被告對於原告主張之事實自認。此外，並有
      系爭土地之登記謄本、桃園縣楊梅地政事務所收件字號97
      楊地138480號土地登記申請書全卷、支付命令及確定證明
      書影本在卷為憑（本院卷第17頁、第33至45頁、第12、13
      頁），且經本院調閱97年度司促字第32312 號支付命令卷
      宗核閱無誤，自堪信為真實。
（二）次查被告林吟珊曾向原告借款200 萬元，並簽發票號為AL
      0000000 號（發票日為97年4 月30日；面額為70萬元）、
      AL0000000 號（發票日為97年5 月30日；面額為90萬元）
      、AL0000000 號（發票日為97年6 月28日；面額為40萬元
      ）等3 紙支票交與原告，嗣原告於97年8 月26日持上開支
      票，經渣打國際商業銀行中壢分行向玉山銀行中壢分行提
      示，然遭付款銀行以存款不足為由而退票等情，有上開3
      張支票之影本及退票理由單附卷可稽（本院卷第9 至11頁
      ）。後原告復於97年9 月8 日依督促程序向本院聲請核發
      上開支付命令並經確定等情，為兩造所不爭，已如前述。
      又查原告係持前揭被告於97年4 月30日、97年5 月30日及
      97年6 月28日分別簽發面額為70萬元、90萬元及40萬元之
      支票3 紙（面額共計200 萬元），向本院聲請被告應給付
      借款及票據債務而核發上開支付命令一事，此亦經本院調
      閱97年度司促字第32312 號支付命令卷宗核閱無誤，足認
      被告林吟珊於97年7 月1 日即本件移轉系爭應有部分與被
      告林忠材、林忠輝所原因發生時，已對原告負有200 萬元
      債務一事，堪以認定。
（三）被告林吟珊將系爭應有部分移轉登記與被告林忠材、林忠
      輝後，雖仍有坐落桃園縣中壢市○○段2020地號土地應有
      部分萬分之100 、同段2021地號土地應有部分萬分之58 1
      ，及同段4215建號建物（門牌號碼為桃園縣中壢市○○路
      139 號6 樓之5 ）等不動產，此有上開不動產於98年11月
      26日所列印之登記謄本在卷（本院卷第136 至141 頁）。
      然上開2020、2021地號土地登記謄本計算被告林吟珊就上
      開2020地號土地應有部分之公告現值為8,030 元（計算式
      ：27,688x29x100/10,000=8,030）、就上開2021地號土地
      應有部分之公告現值為752,393 元（計算式：30,399x4
      26x581/10,000=752,393 ），合計為760,423 元。至上開
      房屋之房屋課稅現值亦僅446,200 元，此有被告林吟珊之
      國稅局財產歸屬資料清單可稽（本院卷第75頁）。又上開
      房屋、土地之登記謄本所示，該等不動產已於90年間設定
      擔保金額為443 萬元之抵押權予第一銀行，復於97年3 月
      間設定擔保金額為36萬元之最高限額抵押權與台新銀行。
      且被告林吟珊於97年12月間，其對第一銀行、聯邦商業銀
      行、台新銀行之債務餘額分別為2,773,000 元、4,874,00
      0 元、373,000 元，合計高達8,020,000 元，此亦有被告
      林吟珊之財團法人金融聯合徵信中心債務資料附於本院所
      調取之本院97年度裁全字第5871號卷為憑。是堪認被告林
      吟珊於將系爭應有部分移轉登記與被告林忠材、林忠輝後
      ，其所有之財產不足以清償其對原告所負之200 萬元債務
      之事實。
（四）按當事人主張有利於己之事實者，就其事實有舉證之責任
      ，民事訴訟法第277 條本文定有明文。次按「民事訴訟如
      係由原告主張權利者，應先由原告負舉證之責，若原告先
      不能舉證，以證實自己主張之事實為真實，則被告就其抗
      辯事實即令不能舉證，或其所舉證據尚有疵累，亦應駁回
      原告之請求。」最高法院17年上字第917 號判例意旨參照
      ；又信託係契約行為，原告主張信託關係存在，應就信託
      契約確已成立之事實，負舉證責任，若其先不能舉證，則
      被告就其抗辯事實即令不能舉證，或其所舉證據尚有疵累
      ，亦應駁回原告之請求（最高法院87年台上字第562 號判
      決意旨參照）。是以，就主張借用他人名義為不動產所有
      權登記者，自應就其與他人間有借名登記之事實負舉證責
      任。被告林忠材、林忠輝及參加人固辯稱參加人係經營廢
      棄物清理、廢五金買賣事業，為避免因不諳政府採購及環
      保等法規而遭行政處罰致停業、解散時，後續處分系爭土
      地等考量，故將系爭土地應有部分分別登記於被告名下。
      系爭土地實為參加人所有，購買系爭土地之價金亦係參加
      人所支付云云。並提出用以支付系爭土地價金之支票、被
      告林吟珊平鎮市農會帳戶存摺及參加人之玉山銀行帳戶存
      摺為證。然查：
      1.系爭土地之使用地類別為「特定目的事業用地」，且依
        桃園縣政府94年11月21日府地用字第0940327534號函核
        定，限作為回收廢棄物回收業設施使用，此有系爭土地
        之登記謄本為憑（本院卷第30頁）。是堪認被告林忠材
        、林忠輝及參加人抗辯系爭土地係供參加人用以從事資
        源回收業設施使用一事為可採。
      2.被告林吟珊與93年間出賣系爭土地者即訴外人林政廣、
        林鴻清、林寶琴於93年7 月23日就系爭土地所簽訂之買
        賣契約第4 條約定：「甲方（即買受人林吟珊）應於下
        列日期給付乙方（即出賣人林政廣、林鴻清、林寶琴）
        價款：（一）契約總價新台幣貳仟柒佰萬元整；（二）
        簽約款：本契約簽訂時，新台幣壹仟萬元整；…（四）
        完稅款：稅捐機關核發稅單後三日內，新台幣伍佰萬元
        整；（五）尾款：新台幣壹仟貳佰萬元整於金融機構貸
        款核撥時支付，乙方應同時辦理點交。」等語（本院卷
        第62頁）。又參加人曾簽發票號AI0000000 號（發票為
        93年7 月23日；面額為400 萬元）、票號AI0000000 號
        （發票為93年7 月23日；面額為300 萬元）、票號AI00
        00000 號（發票為93年7 月23日；面額為300 萬元）等
        3 紙共計1,000 萬元之支票，用以支付購買系爭土地之
        簽約款。參加人復簽發票號AI0000000 號支票（發票日
        為93年8 月27日；面額為500 萬元），用以支付購買系
        爭土地之完稅款。尾款亦由參加人簽發票號AI0000000
        號（發票為93年10月14日；面額為300 萬元）、票號AI
        0000000 號（發票為93年10月14日；面額為330 萬元）
        、票號AI0000000 號（發票為93年10月14日；面額為56
        0 萬元）及票號AI0000000 號（發票為93年10月14日；
        面額為10萬元）之4 紙面額共計1,200 萬元之支票，該
        等支票並經提示兌現，此有經票據交換所（CLEARINGHO
        USE ）註記提示日期之上開支票正反面影本、參加人之
        玉山銀行支存帳戶存款往來對帳單附卷可稽（本院卷第
        154 至157 頁、第162 頁）。然參加人自認上開尾款
        1,200 萬元，係以被告林吟珊向銀行辦理抵押貸款所得
        之金錢匯與參加人後支付之事實（本院卷第147 頁），
        故上開尾款1,200 萬元自應先由參加人為購買系爭土地
        所支付之價金中扣除。又被告林吟珊用以繳付為購買系
        爭土地所貸得之貸款本息中，有110 萬元係自參加人帳
        戶提領後存入等情，此有被告林吟珊平鎮市農會000000
        0000000000號帳戶存摺及及參加人之玉山銀行帳號0000
        000000000 號帳戶存摺影本為證（本院卷第160 、161
        、163 、164 頁）。故上開證據資料，雖足認購買系爭
        土地價金中之簽約款1,000 萬元、完稅款500 萬元及尾
        款中之110 萬元係參加人所支付（以上共計1,610 萬元
        ）之事實，惟難認剩餘之尾款1,090 萬元（計算式：1,
        200 萬元-110萬元=1,090萬元）係由參加人所支付。
      3.被告林忠材、林忠輝自認參加人阡鉅公司係訴外人即被
        告之父林金旺所出資成立，林金旺係該公司真正出資人
        ，並以家族成員股東，且被告林忠輝係該公司名義上負
        責人兼業務主管、被告林吟珊係該公司財務會計、被告
        林忠材係該公司廠務主管之事實（本院卷第57、216 、
        217 頁），證人林金旺亦證稱參加人的錢都是伊在掌管
        的，系爭土地是伊為了參加人而買的，將應有部分登記
        在子女名下亦係伊的意思等語（本院卷第181 頁背面）
        ，是堪認林金旺係直接主導掌握參加人阡鉅公司經營權
        之人。
      4.證人林金旺雖證稱93年間因環保法規規定公司如遭查獲
        違規2 次，就會被吊銷牌照，故無法將系爭土地登記在
        參加人名下，伊遂向子女說系爭土地無法登記為公司所
        有，要暫時登記在被告名下等語（本院卷第180 頁背面
        、第181 頁）。然被告林忠材、林忠輝及參加人則辯稱
        參加人因考量若將系爭土地登記於參加人名下，如參加
        人因不諳法規，違規致停業、解散時，將面臨資產處分
        而負擔增值稅賦等語（本院卷第57、147 頁）。是以，
        系爭土地並非如證人所述無法登記於參加人名下，而係
        考量系爭土地如將來為移轉登記時所需負擔之土地增值
        稅。又證人林金旺證稱：「（受命法官問：上次庭訊時
        稱登記在3 個子女名下而非集中登記在1 個子女名下，
        是為了公平，為何應有部分未考慮到此點？）我沒有考
        慮那麼多，我想一下子就會登記回公司。」云云（本院
        卷第192 頁）。然系爭土地自93年間登記於被告名下後
        ，包含原登記於被告林吟珊名下之系爭應有部分均迄未
        移轉登記為參加人所有。況倘如林金旺所述，系爭土地
        將登記回參加人所有，則移轉登記時亦有土地增值稅之
        稅賦成本，是系爭土地是否最終將移轉登記回參加人所
        有，抑或長久登記為被告所有，以遂規避土地增值稅之
        目的，並非無疑。
      5.又林金旺證稱：將系爭土地之應有部分分散登記於3 名
        子女名下，係為了避免偏心云云（本院卷第181 、182
        頁）。然系爭應有部分移轉於被告林忠材、林忠輝前，
        被告林吟珊、林忠材、林忠輝就系爭土地之應有部分分
        別為54分之10、54分之22、54分之22，而非各3 分之1
        之事實，此有系爭土地之登記謄本附卷可稽（本院卷第
        14頁），是林金旺就將系爭土地應有部分登記與被告之
        比例，並非全然公平一致。又林金旺證稱：「（原告訴
        訟代理人問：在當時作持分安排時是否已經想到，林吟
        珊在傳統觀念會分的持分比較少，兒子在傳統觀念裡面
        會分的比較多。）我沒有這麼想。我是想說兩兒子不曉
        得哪個比較好，所以兩兄弟是一樣的。」等語（本院卷
        第192 頁），是堪認林金旺在決定將系爭土地登記於被
        告名下時，至少曾就被告林忠材、林忠輝2 人間，綜合
        一切狀況比較優劣，以決定登記之應有部分比例。然倘
        如被告及參加人所辯，系爭土地僅係單純借名登記於被
        告名下，則對被告而言難認有何獲利，並無公平與否之
        問題，且林金旺應無庸考量其子女是否認其有所偏心，
        亦無須比較被告林忠材、林忠輝熟較優劣等因素，而作
        應有部分比例異同之安排，故難認林金旺前揭證稱系爭
        土地係暫時借名登記於被告名下云云為可採。另證人葉
        金山則證稱：林金旺曾向伊表示系爭土地是當初其出錢
        購買，並將之分給被告3 姊弟。但因後來林吟珊夫婦花
        了很多錢，且林吟珊之印鑑在林金旺手邊，其遂將系爭
        土地過戶與林吟珊之2 位兄弟（本院卷第190 頁背面）
        。況證人林金旺復證稱：將系爭土地借名登記於其子女
        所有，而非借名登記為其自己所有，係因其年紀較大等
        語（本院卷第182 頁）。又參加人係林金旺所出資成立
        ，且資金均由林金旺掌握之事實，已如前述。是林金旺
        係以將系爭土地應有部分登記於被告名下之方式，將系
        爭土地贈與被告，而為財產分配之事實，堪以認定。
      6.綜上，系爭土地雖供參加人用以從事資源回收業設施使
        用，且購買系爭土地中之部分價款亦由參加人支付，然
        參加人係被告之父林金旺出資成立，其並得決定參加人
        之財產分配，是林金旺以參加人之資金購買系爭土地，
        並將系爭土地之應有部分贈與被告並登記於被告名下，
        以分配其財產等情，洵堪認定。被告及參加人辯稱系爭
        應有部分係借名登記於被告林吟珊名下，尚不足採。
（五）按債務人所為之無償行為，有害及債權者，債權人得聲請
      法院撤銷之；債權人依上開規定聲請法院撤銷時，得並聲
      請命受益人或轉得人回復原狀，民法第244 條第1 項、第
      4 項前段定有明文。查被告林吟珊與參加人間就系爭應有
      部分，並無借名登記之法律關係，已詳述如前。又兩造對
      於被告林吟珊將系爭應有部分各54分之5 ，移轉登記為被
      告林忠材、林忠輝所有，其原因關係為無償行為一事不爭
      執；且被告林吟珊於將系爭應有部分移轉登記與被告林忠
      材、林忠輝後，其資力已不足以清償債務，而有害於原告
      本件200 萬元債權，業如前述。是以，原告以被告林吟珊
      將系爭應有部分於97年9 月1 日移轉登記與被告林忠材、
      林忠輝，其債權行為及物權行為有害及原告之債權，依上
      開規定聲請撤銷，即非無據，應予准許。
九、從而，被告林吟珊以無償行為將系爭應有部分所有權移轉登
    記於被告林忠材、林忠輝，有害於原告之債權，原告依民法
    第242 條第1 項規定，訴請本院撤銷被告間之移轉所有權之
    物權行為，及其債權行為；並依同法第242 條第4 項前段，
    請求被告林忠材、林忠輝將系爭應有部分於97年9 月1 日所
    為之所有權移轉登記予以塗銷，並回復為被告林吟珊所有，
    均屬正當，應予准許。
十、本件事證已臻明確，兩造其餘主張陳述及所提之證據，經審
    酌與本院前揭判斷無影響，毋庸一一論述，附此敘明。
十一、訴訟費用負擔之依據：民事訴訟法第78條，第85條第1項。
中    華    民    國    99    年    8     月    31    日
          民事第三庭  審判長法  官  黃漢權
                            法  官  陳清怡
                            法  官  毛彥程
┌─────────────────────────────────────┐
│附表：98年度訴字第1596號                                                  │
├──┬───────────────┬───────────┬──────┤
│編號│土地坐落                      │面積（平方公尺）      │權 利 範 圍 │
├──┼───────────────┼───────────┼──────┤
│ 1  │桃園縣楊梅鎮○○段109 地號    │18,078.08平方公尺     │54分之10    │
└──┴───────────────┴───────────┴──────┘
以上正本係照原本作成。
如對本判決上訴，須於判決送達後20日內向本院提出上訴狀。如
委任律師提起上訴者，應一併繳納上訴審裁判費。
中    華    民    國    99    年    9     月    3     日
                            書記官  伍幸怡

司法院資訊處製作；財團法人民間司法改革基金會備份。
